【裁判字號】    97,簡上,276
【裁判日期】    980319
【裁判案由】    清償借款
【裁判全文】
臺灣臺北地方法院民事判決      九十七度簡上字第二七六號
上  訴  人  戊○○
被 上訴 人  台北富邦商業銀行股份有限公司
法定代理人  乙○○
訴訟代理人  丁○○
            甲○○
            丙○○
上列當事人間請求清償債務事件，上訴人對於中華民國九十八年
三月十二日本院台北簡易庭九十七年度北簡字第二二三一第一審
判決提起上訴，經本院於九十八年三月十二日言詞辯論終結，判
決如下：
    主  文
上訴駁回。
第二審訴訟費用由上訴人負擔。
    事實及理由
一、被上訴人起訴主張：
（一）上訴人於民國九十二年九月二十五日受債務人陳慶煌之邀
      ，為伊向被上訴人之新台幣（下同）五十萬元借貸債務擔
      任連帶保證人，雙方並簽訂貸款契約書與約定書，借款期
      間、利率及清償條件均如貸款契約書所載，如有一期借款
      本金未清償則債務視為全部到期，債務人喪失期限利益，
      遲延履行給付本金或利息時，除仍按上開利率計息以外，
      其逾期在六個月以內償還者，按上開利率百分之十，逾期
      六個月以上者，其超過六個月部分仍按上開利率百分之二
      十加付違約金。詎債務人陳慶煌僅攤還本息至九十五年三
      月二十四日為止，其後即未依約清償，債務應視為全部到
      期，共計尚積欠被上訴人本金二十八萬六千五百四十一元
      與利息暨違約金，上訴人既然為連帶保證人，自應就上開
      債務負連帶清償之責。
（二）為此，被上訴人爰本於消費借貸與連帶保證之法律關係，
      提起本訴請求上訴人應給付被上訴人二十八萬六千五百四
      十一元，及自九十五年三月二十五日起至清償日止，按年
      息百分之十一點八計算之利息，暨自九十五年四月二十六
      日起至清償日止，逾期在六個月以內者，按上開利率之一
      成加付違約金，逾期超過六個月以上者，按上開利率之二
      成加付違約金。
二、上訴人則辯稱伊並未擔任上開借款債務之連帶保證人，而陳
    慶煌隱瞞上訴人私下向被上訴人借貸，從未告知上訴人，故
    被上訴人請求上訴人就陳慶煌之上開債務連帶負責，顯非有
    據。至於本院囑託法務部調查局就被上訴人所提出之貸款契
    約書（背面為約定書）其上上訴人名義之簽名為筆跡鑑定，
    與上訴人不爭執真正之上訴人信用卡申請書、台灣新光商業
    銀行借款契約書與信用卡申請書、台新洋行借款借據與信用
    卡申請書、同意由受命法官調查證據同意書其上上訴人名義
    之簽名以及上訴人當庭簽名比對，經鑑定結果，僅上訴人之
    姓氏「謝」字筆跡筆畫相同，其餘名字「榮利」部分無法鑑
    定，可見上開貸款契約書與約定書均非上訴人所親簽，被上
    訴人請求上訴人給付上開本金與利息暨違約金等，為無理由
    。
三、原審為被上訴人勝訴之判決，並依職權為假執行之宣告，上
    訴人不服而本件上訴，並於本院為上訴聲明：（一）原判決
    廢棄；（二）被上訴人於第一審之訴駁回。被上訴人為答辯
    聲明：上訴駁回。
四、經查：
（一）陳慶煌於九十二年九月二十五日向被上訴人借款五十萬元
      ，陳慶煌與被上訴人為此簽訂貸款契約書與約定書，借款
      期間、利率及清償條件均如貸款契約書所載，並約定如有
      一期借款本金未清償則債務視為全部到期，債務人喪失期
      限利益，遲延履行給付本金或利息時，除仍按上開利率計
      息以外，其逾期在六個月以內償還者，按上開利率百分之
      十，逾期六個月以上者，其超過六個月部分仍按上開利率
      百分之二十加付違約金。
（二）陳慶煌僅攤還本息至九十五年三月二十四日為止，其後即
      未依約清償，債務應視為全部到期，共計尚積欠被上訴人
      本金二十八萬六千五百四十一元，及自九十五年三月二十
      五日起至清償日止，按年息百分之十一點八計算之利息，
      暨自九十五年四月二十六日起至清償日止，逾期在六個月
      以內者，按上開利率之一成加付違約金，逾期超過六個月
      以上者，按上開利率之二成加付違約金。
（三）上開貸款契約書與約定書其中「連帶保證人」欄位均有上
      訴人「戊○○」名義之簽名。
    以上事實，為兩造所不爭執，並有被上訴人於原審所提出之
    貸款契約書與約定書（見台灣板橋地方法院九十六年度促字
    第四九０一四號支付命令卷宗）與放款帳卡（見原審卷宗第
    二十頁至第二十一頁）各一份，先予確認。
五、其次，被上訴人主張上訴人為上開債務之連帶保證人，貸款
    契約書與約定書其上上訴人名義之簽名為真正，然為上訴人
    所不承認，並以前揭情事資為抗辯，是本案兩造所爭執者，
    應為：上開貸款契約書與約定書其上上訴人名義之簽名是否
    真正？上訴人就上開債務是否應與陳慶煌連帶負清償之責？
六、本院囑託法務部調查局就上開貸款契約書與約定書其上上訴
    人名義之簽名為筆跡鑑定，以上開貸款契約書與約定書其上
    上訴人名義之簽名編為甲類，上訴人當庭筆跡、被上訴人之
    信用卡申請書、台灣新光商業銀行借款契約書與信用卡申請
    書、台新銀行借款借據暨約定書與信用卡申請書、同意由受
    命法官調查證據書其上上訴人名義之簽名編為乙類，經由歸
    納分析與特徵比對之鑑定方法，鑑定結果為甲類筆跡中「謝
    」字與乙類筆跡筆畫特徵相同，「榮利」二字因受印文印色
    之影響致使筆劃模糊不清，難以確認筆跡特徵，此有法務部
    調查局九十八年一月七日調科貳字第09700533980號鑑定書
    一份在卷為證。因此，上開貸款契約書與約定書其上上訴人
    名義之簽名，雖然名字「榮利」部分因受印文印色影響致使
    比劃模糊不清而無法鑑定，然姓氏「謝」字之簽名與上訴人
    於前開文書之簽名筆跡筆劃特徵相符，本於經驗法則與論理
    法則，可證上開簽名姓氏「謝」字之簽名部分應屬真正，則
    姓氏「謝」字簽名既然為真正，衡情名字「榮利」部分亦應
    屬真正，從而被上訴人主張上訴人於上開借款契約書與約定
    書上簽名，應屬可採。
七、據此，上訴人既然於上開借款契約書與約定書連帶保證人欄
    位簽名，自屬對於上開契約書與約定書所約定之權利與義務
    等事項予以確認並且同意，則被上訴人本於上開消費借貸與
    連帶保證之法律關係，請求上訴人給付上開借款本金、利息
    與違約金，應屬有據。
八、綜上所述，被上訴人於原審請求上訴人應給付上開本金、利
    息與違約金，應屬有據，原審為被上訴人勝訴之判決並依職
    權宣告假執行，其認事用法並無不當，上訴人提起本件上訴
    ，為無理由，應予駁回。
據上論結，本件上訴為無理由，依民事訴訟法第四百三十六條之
一第三項、第四百四十九條第一項、第七十八條，判決如主文。
中    華    民    國  九十八  年    三   月    十九   日
                    民事第四庭審判長 法  官  周祖民
                                     法  官  賴武志
                                     法  官  匡  偉
以上正本係照原本作成。
本判決不得上訴。
中    華    民    國  九十八  年    三   月    十九   日
                                     書記官  巫玉媛


司法院資訊處製作；財團法人民間司法改革基金會備份。
